臺灣臺中地方法院民事裁定            100年度監宣字第184號
聲  請  人  吳主恩
相  對  人  吳冠勛
上列聲請人聲請監護宣告事件，本院裁定如下：
    主    文
宣告吳冠勛（國民身分證統一編號：Ｚ000000000號）
為受監護宣告之人。
選定吳主恩為受監護宣告之人之監護人。
指定吳親恩為會同開具財產清冊之人。
聲請費用由受監護宣告之人負擔。
    理  由
一、聲請意旨略以：聲請人吳主恩（男、民國○○年○ 月○○日生、
    國民身分證統一編號：Ｚ000000000號）為相對人吳冠勛（男
    、5年3月3日生、國民身分證統一編號：Ｚ000000000號）之
    子。相對人自83年左右開始發生失智現象，嗣情況逐漸惡化
    ，雖屢經延醫診治均不見起色，已致其不能為意思表示、受
    意思表示，亦不能辨識其意思表示之效果，為此聲請對其為
    監護之宣告等語。
二、按對於因精神障礙或其他心智缺陷，致不能為意思表示或受
    意思表示，或不能辨識其意思表示之效果者，法院得因本人
    、配偶、四親等內之親屬、最近1 年有同居事實之其他親屬
    、檢察官、主管機關或社會福利機構之聲請，為監護之宣告
    。受監護宣告之人應置監護人。法院為監護之宣告時，應依
    職權就配偶、四親等內之親屬、最近1 年有同居事實之其他
    親屬、主管機關、社會福利機構或其他適當之人選定1 人或
    數人為監護人，並同時指定會同開具財產清冊之人。法院選
    定監護人時，應依受監護宣告之人之最佳利益，優先考量受
    監護宣告之人之意見，審酌一切情狀，並注意下列事項：(一)
    受監護宣告之人之身心狀態與生活及財產狀況。(二)受監護宣
    告之人與其配偶、子女或其他共同生活之人間之情感狀況。
    (三)監護人之職業、經歷、意見及其與受監護宣告之人之利害
    關係。(四)法人為監護人時，其事業之種類與內容，法人及其
    代表人與受監護宣告之人之利害關係，民法第14條第1 項、
    第1110條、第1111條第1項、第1111條之1亦定有明文。
三、經查：
  (一)聲請人主張其為相對人之母，相對人有上開事由須為監護宣
    告之事實，業據提出診斷證明書、身心障礙手冊、戶籍謄本
    各1 份為證。是聲請人既為相對人之子，依法自得聲請對相
    對人為監護之宣告。本院於鑑定人即中國醫藥大學附設醫院
    張倍禎醫師前訊問相對人，經輕拍並點呼相對人無反應。另
    相對人經鑑定醫師鑑定結果略以：相對人有20年失智症病史
    ，99年5月間發生硬腦膜下出血，同年7月間又罹患慢性肺炎
    ，而接受氣切；相對人對外界刺激無反應，經觀察無獨立思
    考能力，無法有任何型態之意思表達，無認知及理解判斷能
    力，管理處分財產須由他人協助；相對人接受治療後，回復
    可能性低。鑑定判定：1.基於受鑑定人有精神上之障礙（失
    智症）其程度重大，不能管理處分自己的財產。2.精神障礙
    之程度，已達「不能為意思表示或受意思表示」、「不能辨
    識其意思表示之效果」，可為監護宣告等語，有本院訊問筆
    錄在卷可稽。本院審酌上開訊問結果及鑑定醫師所為之鑑定
    意見後，認相對人因精神障礙，致不能為意思表示或受意思
    表示，亦不能辨識其意思表示效果，故聲請人聲請對相對人
    為監護之宣告，為有理由，應予准許。
  (二)相對人之配偶已歿，聲請人為其長子，負責相對人醫療、安
    養事宜，且相對人之次子吳親恩、媳婦林秀卿、李鳳玉、孫
    女吳逸婷均同意由聲請人擔任相對人之監護人；再者，聲請
    人於本院訊問時亦表示同意擔任監護人，有親屬團體會議推
    定監護人、會同開具財產清冊之人說明書、親屬系統表、前
    揭筆錄在卷可憑。茲本院參酌前揭各節，認由聲請人任監護
    人，最能符合受監護宣告之人之最佳利益，爰選定聲請人為
    相對人之監護人。
  (三)另相對人之次子吳親恩（男、59年11月23日生、國民身分證
    統一編號：Ｚ000000000號）同意擔任會同開具財產清冊之人
    ，並得聲請人、前揭關係人林秀卿、李鳳玉、吳逸婷同意，
    有上開親屬團體會議推定監護人、會同開具財產清冊之人說
    明書、同意書、上開筆錄在卷可憑，爰指定吳親恩為會同開
    具財產清冊之人。
  (四)末按民法第1113條準用同法第1099條、第1109條之規定，監
    護開始時，監護人對於受監護人之財產，應依規定會同法院
    指定會同開具財產清冊之人，於2 個月內開具財產清冊，並
    陳報法院；監護人於執行監護職務時，因故意或過失，致生
    損害於受監護人者，應負賠償之責。準此，監護人吳主恩於
    本裁定確定後，應會同如主文第3 項所示之法院指定人之吳
    親恩，於2個月內開具財產清冊，並陳報法院，併此敘明。
四、依民事訴訟法第608條第1項，裁定如主文。
中    華    民    國    100    年    8    月     8    日
                    家事法庭  法  官  郭妙俐
正本係照原本作成。
如不服本裁定關於選定監護人及指定會同開具財產清冊之人等部
分，應於送達後10日內向本院提出抗告狀，並繳納抗告費新臺幣
1000元；其餘關於宣告監護之部分，依民事訴訟法第609條第1項
規定不得抗告。
中    華    民    國    100    年    8    月     8    日
                              書記官